臺灣高等法院刑事判決　　　　　　　　96年度上易字第2069號
上　訴　人
即　被　告　甲○○
　　　　　　　　　　號
　　　　　　　　　（現另案在臺灣台北監獄士林分監執行中）
上列上訴人因竊盜案件，不服台灣士林地方法院96年度易字第72
2號，中華民國96年7月23日第一審判決（起訴案號：台灣士林地
方法院檢察署96年度偵字第4009號），提起上訴，本院判決如下
：
    主  文
上訴駁回。
    事  實
一、甲○○曾於民國（下同）90年間犯竊盜罪，經原審法院判處
    有期徒刑1年2月，於94年1月31日縮刑期滿執行完畢，仍不
    知悔改，復意圖為自己不法之所有，於95年4月25日18時許
    ，在臺北市○○區○○街2段172巷3號附近，竊取周欽城所
    有車號IZW－371號之重機車1部，得手後供己代步之用。嗣
    於95年4月30日17時30分許，甲○○騎乘上開竊得機車，行
    經臺北市○○區○○路3段7號附近時，為警查獲，始悉上情
    。
二、案經周欽城訴由臺北市政府警察局大同分局報告臺灣士林地
    方法院檢察署檢察官偵查起訴。
    理  由
壹、程序部分：
一、按被告以外之人於審判外之陳述，雖不符刑事訴訟法第159
    條之1至之4等規定，而經當事人於審判程序同意作為證據，
    法院審酌該言詞陳述或書面陳述作成時之情況，認為適當者
    ，亦得為證據；當事人、代理人或辯護人於法院調查證據時
    ，知有同法第159條第1項不得為證據之情形，而未於言詞辯
    論終結前聲明異議者，視為有前項之同意，刑事訴訟法第15
    9條之5定有明文。經查：被害人周欽城於警詢中之陳述，雖
    屬審判外之陳述，但被告未就證據能力聲明異議，且本院審
    酌上開筆錄作成時，較無人情施壓或干擾，被告亦未爭執有
    何不當取供之情形，認為以之作為本案之證據適當，是以被
    害人周欽城於警詢之陳述，自有證據能力。
二、次按被告以外之人於偵查中向檢察官所為之陳述，除顯有不
    可信之情況者外，得為證據，刑事訴訟法第159條之1第2項
    定有明文。本件證人即被害人周欽城、證人薛洪云於檢察官
    偵查中之供詞，業經具結，有結文在卷為憑，且偵查中檢察
    官向被告以外之人所取得之陳述，原則上均能遵守法律規定
    ，不致違法取供，其可信性極高，並無顯有不可信之情況，
    依上開規定，證人即被害人周欽城、證人薛洪云於檢察官偵
    查中之供詞，亦得為證據。
三、本件被告及檢察官對於下列所述之其他書證，均不爭執其證
    據能力，本院審酌該等書面作成時之狀況，並無不宜作為證
    據之情事，依刑事訴訟法第159條之5第2項規定，均得作為
    證據。
貳、實體部分：
一、訊據被告矢口否認有上開竊盜犯行，辯稱：前開車號IZW－
    371 號重機車係伊於95年4月30日在臺北市○○街○段146巷
    26號3樓許瑞彬住處向許瑞彬借用，當時許瑞彬將機車鑰匙
    交給伊，要伊自己下樓去騎機車，伊可能騎錯機車云云。惟
    查：
(一)前開車號IZW－371號重機車係周欽城所有，於95年4月25日
    18 時許，在臺北市○○區○○街2段172巷3號附近失竊等情
    ，業據證人周欽城於警詢及偵查中證述甚詳，並有贓物認領
    保管單1紙可稽（見偵查卷第14頁）。
(二)被告於95年4月30日17時30分許，騎乘上開竊得機車，行經
    臺北市○○區○○路3段7號附近時，為警查獲等情，為其所
    自承，雖其辯稱：伊係向許瑞彬借用機車騎乘，許瑞彬將機
　　車鑰匙交給伊，要伊自己下樓去騎機車，或因此誤騎車號IZ
　  W－371號重機車云云。但查：被害人周欽城所有車號IZW－
    371 號之重機車失竊地點係在臺北市○○區○○街2段172巷
    3號附近，與被告辯稱誤騎該車之地點臺北市○○區○○街2
    段146巷26號樓下，並非相鄰之巷口，衡情當無錯認之虞，
    足認被告上開所辯，已難採信，且被告於偵查中雖供稱：「
    （你借車時，許瑞彬太太是否在場？）在。（為何許瑞彬太
    太說沒有這回事，他說不認識你？）他當然認識我。當天真
    的都有在場。（許瑞彬這部機車如何來？）我當天有看他騎
    。我知道他有部50CC車子，他說不好騎，他說他跟隔壁朋友
    借的。」等語（見偵查卷第82頁），但與證人薛洪云於偵查
    中證稱：「（95年4月30日下午5時多在你家許瑞彬是否借了
    一輛機車給他朋友？）我不清楚。因為我不會騎機車。」等
    語（見偵查卷第69頁），及證人許瑞彬於原審審理時證稱：
    「（檢察官問：被告向你借車那天，有無問你這台車如何來
    ？）沒有，我只有跟被告說我急著出去，跟他說是125、光
    陽，就停在樓下，沒跟他說車牌號碼，因為他有看過我騎過
    這部車，我沒拿行照給他。（檢察官問：借車給被告時，你
    太太有無在旁邊？）不在。（檢察官問：據被告偵訊時表示
    ，你有跟他說借他的這台車是跟隔壁借的？）沒有。（檢察
    官問：據被告表示，你當天有騎過借他的這台車？）沒有，
    因為當天我沒有上班。（檢察官問：你太太也說，她不知道
    當天你有無借被告車，而被告表示說，你借他車時，你太太
    有在你身旁？）沒有。」等語不符，更見被告所辯不實，要
    無足採。
(三)至證人許瑞彬於原審審理時雖證稱：「當天被告確實有向我
    借車，我那時我與太太急著出去，所以我就將鑰匙給被告，
    並跟他說，車子在樓下，我就離開了。（檢察官問：你確定
    借給他的不是IZW371號這部車？）不是，因為我記得這車車
    號後面是20幾。（檢察官問：你借被告的車是否這台？提示
    卷內第15頁照片）同車型，但不是這台。（法官問：當日你
    要被告去何處取車？）我跟被告說，車就停在樓下。我借給
    被告的車不是IZW－371號，我車子車號不太記得，但是車型
    是125，光陽，暗近黑色，車身有貼貼紙」等語，但亦非指
    出借前開車號IZW－371號之贓車，自不足據為有利於被告之
    認定。
(四)綜上所述，本件事證明確，被告犯行堪以認定。
二、被告雖請求再行傳喚證人許瑞彬，並調取案發當時之監視錄
    影帶，以釐清事實。但查：證人許瑞彬已於原審到庭證述綦
    詳，無再行傳喚之必要。又本件事證明確，且案發當時之監
    視影帶，亦不能證明被告騎錯機車之事實，被告請求調取前
    開監視錄影帶，亦無必要。
三、按行為後法律有變更者，適用行為時之法律。但行為後之法
    律有利於行為人者，適用最有利於行為人之法律，刑法第2
    條第1項定有明文，而刑法第2條係規範行為後法律變更所生
    新舊法律比較適用之準據法，是刑法第2條本身雖經修正，
    但該條文既屬適用法律之準據法，本身尚無比較新舊法之問
    題，應逕適用裁判時之刑法第2條規定以決定適用之刑罰法
    律。本案修正前、後刑法比較後適用情形如下：
(一)94 年2月2日修正公布，95年7月1日施行之刑法第47條已有
    變更（非單純文字之更改），自應依新刑法第2條第1項比較
    適用，倘其比較結果並無有利或不利之情形，即應依新刑法
    第2條第1項前段規定，適用行為時之法律（最高法院96年度
    台上字第1037號判決參照）。查被告之犯行係故意犯，無論
    依修正前或修正後之規定，均應構成累犯，修正後之規定並
    無更有利於被告，應依刑法第2條第1項前段規定，適用行為
    時之法律。
(二)刑法第33條第5款有關罰金之最低數額部分，刑法分則編各
    罪所定罰金之貨幣單位原為銀元，修正前刑法第33條第5款
    規定：「罰金：（銀元）1元以上」，而銀元與新臺幣間之
    折算，依現行法規所定貨幣單位折算新臺幣條例規定，以銀
    元1元折算新臺幣3元；修正後刑法第33條第5款則規定：「
    罰金：新臺幣1,000元以上，以百元計算之」；經比較修正
    前、後之規定，修正後刑法第33條第5款所定罰金之最低數
    額，較之修正前提高，自以修正前刑法第33條第5款規定有
    利於被告。
(三)按刑法第320條之竊盜罪法定刑為罰金刑部分，依修正後刑
    法施行法增訂第1條之1規定：「中華民國94年1月7日刑法修
    正施行後，刑法分則編所定罰金之貨幣單位為新臺幣。94年
    1 月7日刑法修正時，刑法分則編未修正之條文定有罰金者
    ，自94年1月7日刑法修正施行後，就其所定數額提高為30倍
    。但72年6月26日至94年1月7日新增或修正之條文，就其所
    定數額提高為3倍」；另刑法第33條第5款修正為：「主刑之
    種類如下：五、罰金：新臺幣1千元以上，以百元計算之。
    」，而刑法第215條非自72年6月26日至94年1月7日新增或修
    正之條文，於95年7月1日即94年1月7日刑法修正施行後，固
    應依刑法施行法第1之1條規定，改以新臺幣計算罰金數額，
    且提高罰金數額至30倍，所得科處之罰金刑最高為新臺幣1
    萬5 千元、最低為新臺幣1千元。然依被告行為時之刑罰法
    律，即罰金罰鍰提高標準條例第1條前段規定之提高倍數十
    倍及刑法第33條第5款規定之罰金最低額1元計算，該罪之罰
    金刑最高為銀元5百元，最低額為銀元1元，經依現行法規所
    定貨幣單位折算新臺幣條例予以折算後，最高額雖與新法同
    為新臺幣1萬5千元，然最低額僅為新臺幣3元。是以被告行
    為後，刑法分則編所定罰金刑之提高倍數，與行為時法律即
    罰金罰鍰提高標準條例第1條前段比較結果，並無有利於被
    告，自應適用行為時罰金罰鍰提高標準條例第1條前段之規
    定。
(四)被告犯罪時刑法第41條第1項前段規定：「犯最重本刑為5年
    以下有期徒刑以下之刑之罪，而受6個月以下有期徒刑或拘
    役之宣告，因身體、教育、職業、家庭之關係或其他正當事
    由，執行顯有困難者，得以1元以上3元以下折算一日，易科
    罰金。」，而被告行為時易科罰金之折算標準，依修正前罰
    金罰鍰提高標準條例第2條前段（現已刪除）規定，係就原
    定數額提高為以1百倍折算1日，則本件被告行為時之易科罰
    金折算標準，係以銀元3百元折算1日，經折算為新臺幣後，
    應以新臺幣9百元折算為1日。惟95年7月1日施行之刑法第41
    條第1項前段規定：「犯最重本刑為5年以下有期徒刑以下之
    刑之罪，而受6個月以下有期徒刑或拘役之宣告者，得以新
    臺幣1千元、2千元或3千元折算一日，易科罰金。」，比較
    修正前後之易科罰金折算標準，以95年7 月1日修正公布施
    行前之規定，較有利於受刑人，應依刑法第2條第1項前段，
    適用修正前刑法第41條第1項前段規定，定其折算標準。
四、核被告所為，係犯刑法第320條第1項竊盜罪。查被告曾於90
    年間犯竊盜罪，經原審法院判處有期徒刑1年2月，於94年1
    月31日縮刑期滿執行完畢，有本院被告全國前案紀錄表在卷
    為憑，於5年之內，故意再犯有期徒刑以上之本罪，為累犯
    ，應依修正前刑法第47條之規定，加重其刑。又被告犯罪時
    間係在95年4月25日即96年4月24日以前，所犯之罪為刑法第
    320條第1項之罪，宣告刑為有期徒刑6月，合於減刑條件，
    應依中華民國96年罪犯減刑條例第2條第1項第3款之規定，
    減其宣告刑2分之1。
五、原審同此認定，因依刑法第320條第1項、修正前刑法第41條
    第1項前段、第47條，修正前罰金罰鍰提高標準條例第1條前
    段、第2條，中華民國96年罪犯減刑條例第2條第1項第3款、
    第7條、第9條各規定，於審酌被告品行、犯罪動機、手段、
    所竊財物之價值，以及犯罪後仍飾詞狡辯，未見悔意等一切
    情況，量處有期徒刑6月，及依修正前刑法第41條第1項前段
    規定，諭知如易科罰金，以銀元3百元即新台幣9百元折算1
    日，並依中華民國96年罪犯減刑條例第2條第1項第3款規定
    ，減刑為有期徒刑3月，暨諭知易科罰金之折算標準。核其
    認事用法，俱無違誤，量刑亦甚允洽。被告上訴意旨，仍執
    陳詞，否認犯罪，為無理由，應予駁回。
據上論斷，應依刑事訴訟法第368條，判決如主文。
本案經檢察官田炳麟到庭執行職務。
中　　華　　民　　國　　96　　年　　10　　月　　31　　日
　　　　　　　　　刑事第十七庭  審判長法　官    趙功恆
　　　　　　　　　　　　　　　　　    法　官    陳憲裕
　　　　　　　 　 　　　　　　　　　　法　官    高明哲
以上正本證明與原本無異。
不得上訴。
                                      書記官    梁淑時
中　　華　　民　　國　　96　　年　　10　　月　　31　　日
附錄：本案論罪科刑法條全文
刑法第320條
意圖為自己或第三人不法之所有，而竊取他人之動產者，為竊盜
罪，處 5 年以下有期徒刑、拘役或 5 百元以下罰金。
意圖為自己或第三人不法之利益，而竊佔他人之不動產者，依前
項之規定處斷。
前二項之未遂犯罰之。
